臺灣高等法院高雄分院刑事判決　　　　　九十一年度上訴字第一五五號
　　上訴人
　　即被告　甲○○
　　選任辯護人　林慶雲律師
　　　　　　　　陳裕文
　　　　　　　　許瑜容
右上訴人因違反毒品危害防制條例案件，不服臺灣高雄地方法院九十年度訴緝字第九
二、九三號中華民國九十年十二月二十一日第一審判決（起訴案號：臺灣高雄地方法
院檢察署八十八年度偵字第一三九三四、二九七六九號，併辦案號：同署八十九年度
偵字第一一四九五號），提起上訴，本院判決如左：
      主      文
原判決關於共同意圖販買而持有第二級毒品及其定執行刑部分撤銷。
甲○○被訴共同意圖販賣而持有第二級毒品部分無罪。
其他上訴駁回。
      事      實
一、甲○○基於幫助他人施用第一、二級毒品海洛因及安非他命之犯意，於民國八十
    七年十一月十日，在高雄縣岡山鎮貿易十村村口，介紹劉國慶向吳維輝（另經本
    院於八十八年九月二十八日判處有期徒刑二年確定在案）拿取第一毒品海洛因及
    第二級毒品安非他命，藉以幫助劉國慶施用第一級毒品海洛因及第二級毒品安非
    他命（劉國慶施用第一、二級毒品部分之犯行，業經原審以八十七年度毒聲字第
    四一二九號裁定送觀察、勒戒，並於八十九年一月三十一日經臺灣高雄地方法院
    檢察署檢察官以八十九年度戒毒偵字第四號因停止戒治付保護管束期滿而為不起
    訴處分確定在案）。嗣於八十七年十一月二十七日下午二時三十分許，為警在高
    雄縣岡山鎮○○○路一○六號四樓劉國慶住處內當場查獲，而查知上情。
二、案經臺灣高雄地方法院檢察署檢察官自動檢舉暨高雄縣警察局岡山分局訴由臺灣
    高雄地方法院檢察署檢察官偵查起訴。甲○○於原審審理時逃匿，經原審併案通
    緝後，於九十年八月八日緝獲。
      理      由
甲、上訴駁回部分（幫助施用毒品部分）
  一、訊據上訴人即被告甲○○矢口否認有前開幫助施用毒品犯行，辯稱：伊沒有介
      紹劉國慶向吳維輝購買毒品，劉國慶本來就認識吳維輝，伊認識吳維輝還是透
      過劉國慶介紹才認識的，並無幫助施用毒品之情事云云。
  二、惟查被告甲○○如何幫助劉國慶施用第一級毒品海洛因及第二級毒品安非他命
      等情，業據被告甲○○於偵查中供承：劉國慶請伊幫忙聯絡吳維輝等語（見八
     十七年十一月二十八日訊問筆錄），復於原審審理時供稱：劉國慶認識吳維輝
      ，但不知道吳維輝有在賣毒品，伊和劉國慶在路上碰到吳維輝，劉國慶問伊是
      不是他，伊說可能是，劉國慶就跟吳維輝買，就只有這一次等語（見原審九十
      年八月二十三日審判筆錄），核與證人劉國慶於偵查中陳稱：「（問：宋某如
      何介紹你向吳某買毒品？）答：第一次十一月十日，他（甲○○）和我一起騎
      車，載我去貿易十村，在村口遇見吳維輝，我本就認識吳某，但不知他有賣毒
      品，宋某對我說，吳某有辦法拿到貨，我可以向他拿，所以我當場向吳某買一
      千元之毒品。」等語，「（問：你說十月十日在岡山貿易十村介紹買毒品的人
      就是庭上的甲○○否？）答：是的，宋在十一月十日前一天跟我說，我們村裡
      有一位叫小輝的在販賣毒品，如碰到他可跟他買毒品，所以在十一月十日，我
      就騎車載他在村裡繞，剛好碰到小輝，他跟我說，那個就是小輝，我才知小輝
      就是吳維輝，然後他就跟我說有需要可跟他調貨。」等語大致相符（見八十七
      年十二月二十三日及八十七年十二月二十四日訊問筆錄），顯見被告甲○○確
      有介紹劉國慶向吳維輝拿取第一級毒品海洛因及第二級毒品安非他命無訛。雖
      證人劉國慶於原審審理時翻異前詞，供稱不是甲○○介紹的云云，然顯係事後
      迴護之詞，委不足採。又證人劉國慶八十七年十一月二十七日為警查獲時所採
      之尿液，經送高雄市立凱旋醫院檢驗結果，呈甲基安非他命及嗎啡陽性反應，
      此有該醫院八十七年十二月十一日高市凱醫檢字第八六一五號煙毒尿液檢驗成
      績書及高雄市政府警察局楠梓分局嫌疑人尿液送驗姓名代碼對照表各一紙附於
      八十八年度訴字第一七二號刑事卷可憑，而其施用海洛因及安非他命案件，亦
      經本院以八十七年度毒聲字第四一二九號裁定送觀察、勒戒，亦有臺灣高雄地
      方法院檢察署刑案資料查註紀錄表及臺灣高等法院被告全國前案紀錄表各一份
      在卷可參。綜上所述，足見被告所辯上情，無非卸責之詞，不足採信。本件事
      證乙確，被告之犯行，堪以認定。
  三、核被告甲○○幫助劉國慶施用第一級毒品海洛因及第二級毒品安非他命之行為
      ，係犯同條例第十條第一項、第二項、刑法第三十條第一項之幫助施用第一級
      毒品及第二級毒品罪。又被告幫助施用第一、二級毒品之犯行，係其本於幫助
      之意思而實施施用第一、二級毒品構成要件以外之行為，為刑法第三十條第一
      項之幫助犯，依同條第二項規定減輕其刑。另被告係一幫助行為觸犯上開二罪
      名，為想像競合犯，依刑法第五十五條之規定，應從一重之幫助施用第一級毒
      品罪處斷。
  四、原審因而適用毒品危害防制條例第十條第一項、第二項、刑法第十一條前段、
      第五十五條、第三十條第二項之規定，並審酌被告幫助他人施用毒品，惡性非
      輕，且犯後否認犯行，不知悔改等一切情狀，量處有期徒刑八月。經核原審此
      部分判決認事用法並無不合，量刑亦屬適度。被告上訴意旨，仍執前詞，否認
      犯罪，指摘原判決此部分不當，為無理由，應予駁回。
  五、公訴意旨另以：被告甲○○基於概括犯意，於八十七年十一月二十六日，因知
      其友劉國慶有意施用毒品，為幫助劉某施用毒品，在高雄縣岡山鎮貿易十村村
      口，向劉國慶介紹吳維輝有在販賣毒品，致使劉國慶得以在上揭時、地，向吳
      維輝購入毒品安非他命及海洛因以供施用，拿取第一級毒品海洛因及第二級毒
      品安非他命，藉以幫助劉國慶施用第一級毒品海洛因及第二級毒品安非他命，
      因認被告此部分尚涉有連續幫助施用第一級毒品海洛因及第二級毒品安非他命
      罪嫌云云。惟查，證人劉國慶於偵查中證稱：「（問：宋某如何介紹你向吳某
      買毒品？）答：第一次十一月十日，他（甲○○）和我一起騎車，載我去貿易
      十村，在村口遇見吳維輝，我本就認識吳某，但不知他有賣毒品，宋某對我說
      ，吳某有辦法拿到貨，我可以向他拿，所以我當場向吳某買一千元之毒品。」
      ，「（問：第二次是十一月二十六日？）答：是，我當時去貿易十村逛逛看他
      是否有在該處出沒，有，我又向他買一千元海洛因，但因當時沒帶錢，先欠著
      ，錢尚未結。」等語（見八十七年十二月二十三日訊問筆錄），顯見八十七年
      十一月二十六日該次確係證人劉國慶自行向吳維輝拿取毒品，且參以證人劉國
      慶與吳維輝原本即熟識，已如前述，其既經被告甲○○於八十七年十一月十日
      ，在高雄縣岡山鎮貿易十村村口，乙確告知吳維輝有毒品之來源，則證人劉國
      慶即無於八十七年十一月二十六日向吳維輝拿取毒品時，再經被告從中介紹之
      必要。此外，復查無其他積極之證據，足資認定被告於前開犯行以外之時間，
      另有幫助施用第一級毒品海洛因及第二級毒品安非他命之犯行，原應就此部分
      為無罪之諭知，惟公訴人認被告此部分與前開有罪部分有連續犯之裁判上一罪
      關係，爰均不另為無罪之諭知，附此敘乙。
乙、撤銷改判部分（共同意圖販賣而持有第二級毒品部分）：
  一、公訴意旨略以：被告甲○○與呂志豪（業已於八十九年二月二十五日死亡，另
      經臺灣高雄地方法院檢察署檢察官為不起訴處分確定）共同集資向姓名不詳之
      人購得第二級毒品安非他命一批以供自已施用後，嗣起意變賣營利，共同分裝
      成三包，擬販賣予不特定施用毒品之人，意圖販賣而持有第二級毒品。嗣於八
      十八年十月十三日晚間九時許，為警在高雄縣岡山鎮貿易十村一五五號呂志豪
      住處內查獲，並在甲○○置放於呂某住處內之手提包內扣得第二級毒品安非他
      命三包（驗前毛重合計七十七‧四公克，驗後毛重合計七十七‧三公克）。案
      經高雄縣警察局岡山分局移送偵辦，因認被告有共犯毒品危害防制條例第五條
      第二項之意圖販賣而持有第二級毒品罪嫌。
  二、公訴人認被告有犯前開共同意圖販賣而持有第二級毒品罪嫌，係以右述時地，
      在呂志豪住處查獲被告之手提袋一只，內有安非他命三包，被告之國民身分證
      、郵局存摺、提款卡、行動電話及現金等情，業據證人呂思穎證述屬實，為其
      主要論據。訊據被告堅決否認有前開犯行，辯稱：案發當天，我有去找呂志豪
      ，後來又回家探望一下，因為當時我是因案被通緝中，在呂志豪家中的手提袋
      是我的，我暫放他家，我先回家一下，安非他命不是我的，是他怕家人看到，
      才放入我的手提袋，要我幫他保管一下。當天晚上七、八點，我去呂志豪家沒
      多久，「薩哥」就送貨來了。呂志豪本身也有吸食安非他命，當天我在呂志豪
      家也有吸食，是「薩哥」送貨之前吸食的。呂志豪量吸得很大，當時送貨的人
      說可能會缺貨，所以叫呂志豪多買一點，我們沒有分裝，所以不可能有販賣的
      意圖。後來我就回家去了，手提袋就放在呂志豪家中，等我再回來時，警察就
      來了，才知道出事了，我有吸食安非他命，但無販賣及意圖販賣而持有安非他
      命之情事等語。
  三、經查：
    (一)證人呂思穎於本院調查中結證：我是呂志豪的女兒，案發當天晚上當時我有在
      家，我是之前有離家，後來又自己回家。我父親看到警方來我家，就和一名不
      知姓名的男子跑了。警方到我家，是要看我有無回家。被告我不認識，也沒有
      看過他，當天晚上我是八點多回家，我回家沒多久警方就來了。我回家時並沒
      有看到被告，我當時在樓上，我聽到我父親問警察找我做什麼，我父親不知道
      我回家，等我要下樓時，被一個到我家找我父親的人撞到，我父親就和那個人
      跑了等語（見本院九十一年二月二十日訊問筆錄）。由上觀之，本件被警查獲
      之時，被告確實未在現場，而在現場查獲之手提袋確係被告所留下，且本案原
      係警方前往探望呂思穎時無意中所破獲，而呂志豪及送貨之男子誤以會警方前
      來查緝安非他命乃愴惶離去。衡之常情，若被告手提袋內之安非他命非呂志豪
      所購得，呂志豪不致心虛而逃離現場，則被告所辯：手提袋內之安非他命三包
      係呂志豪向綽號「薩哥」之人所購買，非其所有等情，應屬可採。
    (二)同案被告呂志豪業於案發後逃逸未到案，迄八十九年二月二十五日因車禍死亡
      之事實，有台灣高雄地方法院檢察署八十八年度偵字第二九七六九號不起訴處
      分書及呂志豪之相驗屍體證乙書在卷可稽。呂志豪於本件案發之前，雖有向「
      薩哥」之人購入安非他命三包，驗後毛重合計七七‧三公克，但並無證據足以
      證乙呂志豪係意圖販賣而持有上開安非他命。上開安非他命雖放置於被告之手
      提袋內，但本件案發之前被告已返家探望不在現場，縱被告提供手提袋供呂志
      豪放置安非他命，亦難憑此而推定被告與呂志豪共同意圖販賣而持有上開安非
      他命。從而，公訴意旨指稱：被告與呂志豪共同集資向不詳姓名之人購得安非
      他命一批供自己施用後，嗣起意變賣營利，共同分裝成三包，擬販賣予不特定
      施用毒品之人，意圖販賣而持有第二級毒品等情，尚屬無據。
    (三)本件於呂志豪住處查獲之被告之手提袋內除了安非他命三包外，尚有被告所有
      之國民身分證、郵局存摺、提款卡、行動電話及現金等物，顯然係被告隨身
      帶之物，而被告放其手提袋放置於呂志豪住處，顯然是暫時離去。又查被告係
      住高雄縣岡山鎮貿易十村一一二號，有其年籍資料在卷可稽。而呂志豪家住同
      鎮貿易十村一五五號，距被告之住處不遠，則被告辯稱：伊於案發之前返家探
      望，致將手提袋放置於呂志豪住處等情，亦屬可採。衡之常情，手提袋內之安
      非他命三包若係被告所有，被告儘可將手提袋一併帶回家，只因手提袋內之安
      非他命係呂志豪所寄放，故未便一起帶回家，且因被告僅返家探望一下，不久
      即將返回，故將手提袋暫留呂志豪家中。而當天案發之前即晚前八點多，呂思
      穎返回並未見到被告，足見被告當時已離開呂宅，後警方前來探視呂思穎之時
      ，呂志豪及送貨之男子即愴惶逃離呂宅等情，已經證人呂思穎於本院供述如前
      ，則公訴意旨指稱：被告意圖販賣，而持有第二級毒品安非他命三包，並將之
      藏放在隨身帶之手提袋內，將手提袋置放於呂志豪住處，見警至該處訪查呂
      思穎，而將該手提袋置放該處逃逸等情，亦屬無據。至於扣案之被告所有之國
      民身分證、郵局存摺、提款卡、行動電話及現金等物，均為被告隨身帶放置
      於手提袋內之物，均難憑此證乙被告犯罪。
  四、綜上所述，被告所辯上情，經調查結果，應堪採信。此外，復查無其他確切之
      證據足證被告犯罪，被告此部分犯罪，尚屬不能證乙。原審未予詳查，而為被
      告此部分科刑之判決，尚有未當。被告上訴意旨，執此指摘原審此部分判決不
      當，為有理由，自應由本院將原審此部分判決及其定執行刑部分一併撤銷改判
      ，另為被告此部分無罪之諭知。
據上論斷，應依刑法第三百六十八條、第三百六十九條第一項前段、第三百六十四條
、第三百零一條第一項，判決如主文。
本案經檢察官邱榮藏到庭執行職務。
中    華    民    國     九十一     年       五 月     二十三     日
                              臺灣高等法院高雄分院刑事第三庭
                                  審判長法官  周賢銳
                                        法官  陳中和
                                        法官  謝宏宗
右正本證乙與原本無異。
幫助施用毒品部分不得上訴。
意圖販賣而持有第二級毒品部分，檢察官如不服本判決應於收受本判決後十日內向本
院提出上訴書狀，其未述上訴理由者，並得於提起上訴後十日內向本院補提理由書
狀（均須按他造當事人之人數附繕本)「切勿逕送上級法院」。
                                      書記官  王秀娟
中    華    民    國     九十一     年       五       月     二十八     日
附錄：本判決論罪科刑法條：
毒品危害防制條例第十條第一項、第二項：
施用第一級毒品者，處六月以上五年以下有期徒刑。
施用第二級毒品者，處三年以下有期徒刑。
                                                                        Ｆ
